臺灣新北地方法院刑事判決
111年度審交訴字第33號
公  訴  人  臺灣新北地方檢察署檢察官
被      告  劉曉芸



選任辯護人  林冠宇律師
            邱莉軒律師        
上列被告因公共危險等案件，經檢察官提起公訴（110 年度調偵
字第2207號），本院判決如下：
    主  文
劉曉芸犯過失傷害罪，處有期徒刑肆月，如易科罰金，以新臺幣
壹仟元折算壹日；又犯駕駛動力交通工具發生交通事故，致人傷
害而逃逸罪，處有期徒刑陸月，如易科罰金，以新臺幣壹仟元折
算壹日。應執行有期徒刑捌月，如易科罰金，以新臺幣壹仟元折
算壹日。
    事實及理由
壹、查被告劉曉芸所犯均係死刑、無期徒刑、最輕本刑為3 年以
    上有期徒刑以外之罪，其於準備程序就被訴事實為全部有罪
    之陳述，經告知簡式審判程序之旨，並聽取其與辯護人及檢
    察官之意見後，本院認無不得或不宜改依簡式審判程序進行
    之處，爰依刑事訴訟法第273 條之1 第1 項、第284 條之1
　　之規定，裁定進行簡式審判程序。
貳、本案犯罪事實及證據，除下列事項應予補充外，餘均引用附
    件即檢察官起訴書之記載：
一、犯罪事實欄一第6 行所載之「車牌號碼000-0000號」，應補
    充為「車牌號碼000-0000號普通重型機車」；第8 行所載之
    「肇事」，應更正為「發生交通事故」。
二、補充「被告劉曉芸於111 年3 月17日本院準備程序及審理中
    之自白（參本院卷附當日各該筆錄）」為證據。
叁、論罪科刑：
一、按行為後法律有變更者，適用行為時之法律。但行為後之法
    律有利於行為人者，適用最有利於行為人之法律，刑法第2
　　條第1 項定有明文。被告行為後，刑法第185 條之4 業經修
    正，於民國110 年5 月28日公布施行，同年月30日生效。修
    正前刑法第185 條之4 原規定「駕駛動力交通工具肇事，致
    人死傷而逃逸者，處1 年以上7 年以下有期徒刑」，修正後
    刑法第185 條之4 第1 項為「駕駛動力交通工具發生交通事
    故，致人傷害而逃逸者，處6 月以上5 年以下有期徒刑；致
    人於死或重傷而逃逸者，處1 年以上7 年以下有期徒刑」，
    並增訂第2 項「犯前項之罪，駕駛人於發生交通事故致人死
    傷係無過失者，減輕或免除其刑」。修正後為表明縱使行為
    人駕駛動力交通工具發生交通事故致人死傷係無過失而逃逸
    者，亦應為本條處罰範圍，故將原規定「肇事」之用語改為
    「發生交通事故」，以臻明確。另依行為人對法益侵害之程
    度為傷害、重傷或死亡之情形，分別規定其刑度。其中致人
    傷害之刑度為「6 月以上5 年以下有期徒刑」；致人於死或
    重傷之刑度為「1 年以上7 年以下有期徒刑」。另增訂第2
　　項，就犯第1 項之罪之駕駛人，於發生交通事故致人死傷係
    無過失者，以予規定減輕或免除其刑。本案被告騎乘普通重
    型機車行經交叉路口時，轉彎車未禮讓直行車先行，因而與
    告訴人胡美裙發生擦撞，則被告就此事故之發生具有過失；
    又告訴人所受如附件犯罪事實欄一所載之傷勢，顯非屬受有
    重傷，是比較新舊法，於修法前之刑度為「1 年以上7 年以
    下有期徒刑」，於修法後，應適用同條第1 項前段，其刑度
    為「6 月以上5 年以下有期徒刑」，且無同條第2 項減輕或
    免除之適用，則修正前之刑度較重，故以修正後之規定對被
    告較為有利，應適用修正後之規定。
二、核被告所為，係犯刑法第284 條前段之過失致人受傷罪，以
    及同法第185 條之4 第1 項前段之駕駛動力交通工具發生交
    通事故，致人傷害而逃逸罪。被告所犯上開2 罪間，犯意各
    別，行為互殊，自應分論併罰。
三、審酌被告為領有合格駕駛執照之人，在公用道路上駕駛車輛
    之期間，本應時時注意並遵守道路交通安全規則，以維護自
    身及其他用路人之生命、身體或財產之安全，卻於行經交叉
    路口時，轉彎車未禮讓直行車先行，致告訴人受有附件犯罪
    事實欄一所示之傷害，又其發生交通事故後未照料受有傷勢
    之告訴人，亦未通報警方、救護人員到場實施救護，反而逕
    自駕車離開現場，皆有不該，兼衡被告之素行、教育程度、
    職業、家庭經濟與生活狀況，以及犯後終能坦承犯行，態度
    勉可，然迄今未能與告訴人達成和解或成立調解，亦未獲得
    告訴人之諒解等一切情狀，分別量處如主文所示之刑暨定應
    執行之刑，並皆諭知如易科罰金之折算標準，以資處罰。
肆、本判決係依刑事訴訟法第310 條之2 及第454 條所製作之簡
    化判決，依法僅需記載犯罪事實、證據名稱及應適用之法條
    ，並得以簡略方式為之，如認定之犯罪事實、證據及應適用
    之法條，與檢察官起訴書之記載相同者，得引用之，附此敘
    明。
據上論斷，應依刑事訴訟法第273 條之1 第1 項、第299 條第1
項前段、第310 條之2 、第454 條（本件依刑事判決精簡原則，
僅記載程序法條文），判決如主文。
本案經檢察官李秉錡偵查起訴，由檢察官陳炎辰到庭執行公訴。
中　　華　　民　　國    111   年 　  4  　月 　 12  　日
                刑事第二十四庭  法  官　李俊彥   
以上正本證明與原本無異。
如不服本判決，應於判決送達後20日內敘明上訴理由，向本院提
出上訴狀（應附繕本），上訴於臺灣高等法院。其未敘述上訴理
由者，應於上訴期間屆滿後20日內向本院補提理由書「切勿逕送
上級法院」。
                                書記官  林慈恩
中　　華　　民　　國　  111 　年　   4    月    12    日
附錄本判決論罪之法律條文：
中華民國刑法第185 條之4
駕駛動力交通工具發生交通事故，致人傷害而逃逸者，處6 月以
上5 年以下有期徒刑；致人於死或重傷而逃逸者，處1 年以上7
年以下有期徒刑。
犯前項之罪，駕駛人於發生交通事故致人死傷係無過失者，減輕
或免除其刑。

中華民國刑法第284 條
因過失傷害人者，處1 年以下有期徒刑、拘役或10萬元以下罰金
；致重傷者，處3 年以下有期徒刑、拘役或30萬元以下罰金。
--------------------------------------------------------
附件：
臺灣新北地方檢察署檢察官起訴書
                                   110年度調偵字第2207號
　　被　　　告　劉曉芸　女　31歲（民國00年0月00日生）
　　　　　　　　　　　　住○○市○○區○○路00巷00號
　　　　　　　　　　　　居新北市○○區○○街00巷0號
　　　　　　　　　　　　國民身分證統一編號：Z000000000號
上列被告因肇事逃逸等案件，已經偵查終結，認應該提起公訴，
茲將犯罪事實及證據並所犯法條分敘如下：
　　　　犯罪事實
一、劉曉芸於民國110年4月14日8時54分許，騎乘車牌號碼000-0
    00號普重機車，沿新北市土城區中華路二段，往板橋方向行
    駛，行經新北市土城區中華路二段與員福街交岔路口，欲右
    轉員福街之際，本應注意轉彎車應禮讓直行車先行，而依當
    時狀況並無不能注意之情形，竟疏未注意，不慎與同向直行
    在右側，騎乘車牌號碼000-0000號之胡美裙發生擦撞，致胡
    美裙人車倒地，受有左側鷹嘴突粉碎性骨折等傷害。劉曉芸
    於肇事致人受傷後，未對傷者施以必要之救護或向警察機關
    報案，即置胡美裙救護於不顧，反而急忙騎車逃逸。
二、案經胡美裙訴由新北市政府警察局土城分局報告偵辦。
　　　　證據並所犯法條
一、證據清單與待證事實：
編號 證據清單　　　 待證事實　　　 1 被告劉曉芸於警詢及偵訊時之陳述　　　　　 被告雖不否認發生車禍，然否認有肇事逃逸之犯意。 2 告訴人胡美裙於警詢及偵訊時之證述 告訴人因車禍而受有前揭傷害之事實。 3 新北市政府警察局土城分局道路交通事故現場圖、道路交通事故調查報告表(一)、(二)、道路交通事故初步分析研判表各1份、車禍現場、車損、監視器翻拍照片數張 被告右轉未禮讓直行之告訴人先行致發生車禍，及被告發生車禍後雖有短暫停留，但未留待員警到場處理，隨即逃離現場之事實。 5 新北市立土城醫院乙種診斷證明書1份 告訴人受有上開傷害之事實。 
二、核被告所為，係犯刑法第284條前段過失傷害、同法第185條
    之4第1項肇事逃逸等罪嫌。被告前揭犯行之犯意各別，行為
    互殊，請分論併罰。
三、依刑事訴訟法第251條第1項提起公訴。
　此　致
臺灣新北地方法院
中　　華　　民　　國　 110　　年　　12　　月　　3 　　日
　　　　　　　　　　　　    　檢　察　官　李秉錡